臺灣高雄地方法院民事裁定
110年度消債更字第131號
聲　請　人　吳秋源　00000000000000000000000000000000000
00000000000000000000000000000000000000000000000000
上列當事人因消費者債務清理事件聲請更生，本院裁定如下：
    主  文
聲請人吳秋源自中華民國一一○年十月二十日下午四時起開始更
生程序。
命司法事務官進行本件更生程序。
    理  由
一、聲請意旨略以：伊有不能清償債務情事，前依中華民國銀行
    公會會員辦理消費金融案件無擔保債務協商機制請求共同協
    商債務清償方案成立，惟仍不得已毀諾。伊又未經法院裁定
    開始清算程序或宣告破產，爰聲請更生等語。　　
二、按債務人不能清償債務或有不能清償之虞者，得依本條例所
    定更生或清算程序，清理其債務；債務人無擔保或無優先權
    之本金及利息債務總額未逾新臺幣（下同）12,000,000元者
    ，於法院裁定開始清算程序或宣告破產前，得向法院聲請更
    生；法院開始更生程序之裁定，應載明其年、月、日、時，
    並即時發生效力；法院開始更生或清算程序後，得命司法事
    務官進行更生或清算程序，必要時得選任律師、會計師或其
    他適當之自然人或法人1人為監督人或管理人，消費者債務
    清理條例（下稱消債條例）第3條、第16條第1項、第42條第
    1項、第45條第1項分別定有明文。
三、經查：
  ㈠聲請人固曾請求銀行公會協商債務清償方案成立，約定自民
    國95年4月起，分120期，利率0％，每月清償26,801元，惟聲
    請人未依約繳款，而於95年11月經通報毀諾，有安泰銀行陳
    報狀（卷第32至37頁）可參。按消債條例第151條第9 項準
    用同條第7 項但書所稱「因不可歸責於己之事由，致履行有
    困難」之情形，僅須於法院就更生或清算之聲請為裁判時存
    在即為已足，至債務人於履行困難之事由發生前有無違約不
    履行行為，與該事由是否不可歸責於債務人之判斷尚屬無涉
    （另參考98年第1 期民事業務研究會第26號之司法院民事廳
    消費者債務清理條例法律問題研審小組意見）。又依消債條
    例第151 條第9 項準用同條第8 項再準用第75條第2 項之規
    定，債務人可處分所得扣除自己及依法應受其扶養者所必要
    生活費用之餘額，連續3 個月低於協商方案應清償之金額者
    ，推定有不可歸責於己之事由致履行有困難。經查，聲請人
    於自陳於毀諾時收入不穩，未投保勞保，有勞工保險被保險
    人投保資料表（卷第15頁）在卷可按，而聲請人現於勾引流
    行館忠言店任職，每月收入約28,000元，有薪資證明（卷第
    47頁）、勾引流行館忠言店陳報狀（卷第31頁）在卷可稽，
    扣除個人生活必要支出16,009元(詳後述)及子女扶養費後，
    顯已無法負擔每月26,801元之還款金額，堪認聲請人之收入
    無法持續支應前揭生活開支及協商款項，有不可歸責於己之
    事由，致不能繼續履行原協商條件。
　㈡聲請人於107年度至109年度均無申報所得，名下無財產，於
    國泰人壽無有效保約；又聲請人自107年7月起於勾引流行館
    忠言店任美髮師，每月收入28,000元，未領取補助或給付等
    情，有107年至109年綜合所得稅各類所得資料清單及財產歸
    屬資料清單（卷第12至14頁、第56頁）、財產及收入狀況說
    明書（卷第117至118頁）、債權人清冊（卷第5至6頁）、戶
    籍謄本（卷第39頁）、勞工保險被保險人投保資料表（卷第
    15頁）、個人商業保險查詢結果表（卷第58至59頁）、財團
    法人金融聯合徵信中心前置協商專用債權人清冊（卷第9至1
    1頁）、信用報告（卷第45至46頁）、社會補助查詢表（卷
    第91至93頁）、租金補助查詢表（卷第94頁）、勞動部勞工
    保險局函（卷第29頁）、勞動部勞動力發展署高屏澎東分署
    函（卷第30頁）、健保投保紀錄（卷第95頁）、薪資證明（
    卷第47頁）、勾引流行館忠言店陳報狀（卷第31頁）、國泰
    人壽保險股份有限公司（卷第99頁）等附卷可證。依聲請人
    上述工作、收入及財產情況，堪認以其每月收入28,000元，
    核算其償債能力，較為妥適。
  ㈢關於聲請人必要生活費用部分，聲請人主張每月支出17,500
    元（包含每月分擔之房屋租金4,500元）云云，並提出租賃
    契約（卷第69至74頁）為證。惟按債務人必要生活費用，以
    最近1年衛生福利部或直轄市政府所公告當地區每人每月最
    低生活費1.2倍定之，消債條例第64條之2第1項定有明文。
    本院參酌衛福部社會司所公告110年度高雄市最低生活費為1
    3,341元，又該最低生活費用之標準，係照當地最近1年平均
    每人可支配所得中位數60％訂定，依其基準之家庭收支調查
    報告調查表格式所示有關經常性支出之調查項目，包括利息
    支出、食品、衣著、房租及水費、電費、醫療保健、交通、
    娛樂、教育等，已涵蓋聲請人所陳報之支出項目。是本院認
    聲請人必要生活費用以最低生活費之1.2倍即16,009元計算
    已足，逾此範圍難認必要。
  ㈣關於聲請人扶養支出部分，聲請人稱與配偶蕭惠君（亦向本
    院聲請更生程序，經本院以110年度消債更字第205號受理在
    案）負擔未成年長子吳○駿之扶養費，每月7,000元。經查，
    吳○駿係92年12月生，現就讀高職，無建教及打工收入，於1
    07年度至109年度均無申報所得，名下無財產，前於109年4
    月18日因車禍，而與對造於109年6月9日調解成立，約定對
    造應給付吳○駿100,000元損害賠償，109年6月11日前給付60
    ,000元，其餘40,000元自109年7月至110年2月分8期給付，
    並於109年6月29日領取學生保險理貼金37,973元，另吳○駿
    於109年9月30日領取國泰人壽生存保險金1,547元，於110年
    4月13日、6月18日向國泰人壽以保單借款116,000元、17,90
    9元，未領取補助等情，有戶籍謄本（卷第40頁）、所得及
    財產歸屬資料清單（卷第52至55頁）、學生證（卷第64至65
    頁）、社會補助查詢表（卷第81至83頁）、勞工保險被保險
    人投保資料表（卷第44頁）、前鎮區調解委員會調解書（卷
    第110頁）、存簿（卷第60至63頁、第102至105頁）、國泰
    人壽保險股份有限公司函（卷第119至121頁）在卷可查。吳
    ○駿既未成年，名下復無財產，堪認有受扶養之權利。至於
    扶養費用數額部分，按受扶養者之必要生活費用，準用第1
    項規定計算基準數額，並依債務人依法應負擔扶養義務之比
    例認定之，消債條例第64條之2第2項亦有明定。以110年度
    高雄市每人每月最低生活所費之1.2倍即16,009元計算，聲
    請人與配偶各負擔2分之1（試算：16,009÷2＝8,005），聲請
    人主張每月支出子女扶養費7,000元，應為可採。
　㈤承上，聲請人目前每月收入28,000元，扣除個人必要支出16,
    009元、子女扶養費7,000元後，剩餘4,991元，而聲請人目
    前負債總額為4,505,330元（卷第5至6頁債權人清冊），以
    每月所餘逐年清償，至少須約43年（計算式：4,505,330÷4,
    991÷12≒43）始能清償完畢，應認其已不能清償債務。此外
    ，聲請人無擔保或無優先權之債務總額未逾12,000,000元，
    且無消債條例第6條第3項、第8條或第46條各款所定駁回更
    生聲請之事由存在。則聲請人聲請更生為有理由，應予准許
    ，爰命司法事務官進行本件更生程序。
四、依消債條例第11條第1 項、第45條第1 項、第16條第1 項，
    裁定如主文。
中　　華　　民　　國　　110 　年　　10　　月　　20　　日
              　　民事庭　　法　官　賴寶合
以上正本係照原本作成。
本裁定不得抗告。
中　　華　　民　　國　　110 　年　　10　　月　　20　　日
  　                        書記官　胡美儀